臺灣高雄地方法院刑事裁定　　　　　　110年度聲判字第103號
聲　請　人
即　告訴人　蔣金燕
代　理　人　龐永昌律師
被　　　告　陳秀雅



上列聲請人即告訴人因告訴被告竊盜等案件，不服臺灣高等檢察
署高雄檢察分署檢察長於民國110 年12月6 日110 年度上聲議字
第1980號駁回再議之處分（原不起訴處分案號：110 年度偵緝字
第699 號），聲請交付審判，本院裁定如下：
    主  文
聲請駁回。
    理  由
一、本件聲請交付審判意旨略以：關於涉嫌竊盜罪部分，被告陳
    秀雅曾就竊盜一事向聲請人即告訴人（下稱告訴人）蔣金燕
    致歉，此有告訴人於偵查中提出之9 秒錄音檔可資佐證，再
    議處分理由認該錄音檔之內容無從認定被告坦承行竊，顯有
    認定事實未依證據及經驗法則、論理法則之違誤。又再議處
    分僅依證人蔣珮萱證述：「當時我媽媽要我從樓上拿一袋首
    飾下樓」等語，逕論難認告訴人無同意出借黃金項鍊以外金
    飾之意，而未同時參酌該證述之後段係：「我媽媽就拿一條
    黃金項鍊給被告」等語，亦未說明不採此部分證述之理由，
    故有不當解讀證人語意之瑕疵；關於涉嫌侵占罪部分，被告
    自承有於民國108 年5 月14日向告訴人借用黃金項鍊1 條，
    迄今已逾2 年，被告仍遲不返還上開項鍊，亦未將相當於黃
    金項鍊之價額返還予告訴人，故依相關實務見解，被告顯然
    涉及侵占罪嫌。綜上，本件情節依刑事訴訟法第251 條第1
    項之規定，已達「足認被告有犯罪嫌疑」之程度，檢察官應
    依法提起公訴，故臺灣高等檢察署高雄檢察分署（下稱高雄
    高分檢）之駁回再議處分顯有違誤，爰聲請交付審判等語。
二、本件告訴人以被告涉犯竊盜等罪嫌，向臺灣高雄地方檢察署
    （下稱高雄地檢署）檢察官提出告訴，經該署檢察官於110
    年9 月28日以110 年度偵緝字第699 號為不起訴處分後，告
    訴人不服而聲請再議，經高雄高分檢認再議之聲請為無理由
    ，於110 年12月6 日以110 年度上聲議字第1980號處分書駁
    回再議，該處分書於110 年12月10日送達予告訴人等情，業
    經本院調取上開偵查卷宗審閱無訛。告訴人收受前開處分書
    後，委任律師於同年月16日向本院聲請交付審判，有其刑事
    聲請交付審判狀上之本院收狀戳章可憑，未逾10日法定不變
    期間，程序上並無不合，合先敘明。
三、按刑事訴訟法第258 條之1 規定聲請人得向法院聲請交付審
    判，係對於「檢察官不起訴或緩起訴裁量權」制衡之一種外
    部監督機制，法院僅就檢察官所為不起訴或緩起訴之處分是
    否正確加以審查，以防止檢察機關濫權；依此立法精神，同
    法第258 條第3 項規定法院審查聲請交付審判案件時「得為
    必要之調查」，其調查證據之範圍，自應以偵查中曾顯現之
    證據為限，不可就聲請人新提出之證據再為調查，亦不可蒐
    集偵查卷以外之證據，否則將與刑事訴訟法第260 條之再行
    起訴規定，混淆不清，亦將使法院兼任檢察官之角色而有回
    復「糾問制度」之虞。除認為告訴人所指摘不利被告之事證
    未經檢察機關詳為調查或斟酌，或不起訴處分書所載理由違
    背經驗法則、論理法則或其他證據法則，否則不宜率予裁定
    交付審判。且法院裁定交付審判，即如同檢察官提起公訴使
    案件進入審判程序，是法院裁定交付審判之前提，必須偵查
    卷內所存證據已符合刑事訴訟法第251 條第1 項所定「足認
    被告有犯罪嫌疑」之檢察官應提起公訴之情形，亦即該案件
    已經跨越起訴門檻。否則，縱或法院對於檢察官所認定之基
    礎事實有不同判斷，但如該案件仍須另行蒐證偵查始能判斷
    應否交付審判者，因交付審判審查制度並無如同再議救濟制
    度得為發回原檢察官續行偵查之設計，法院仍應依同法第25
    8 條之3 第2 項前段規定，以聲請無理由裁定駁回。
四、經查：
（一）告訴人所提上開告訴，經高雄地檢署檢察官以110 年度偵
      緝字第699 號為不起訴處分，係以：
      告訴暨高雄市政府警察局前鎮分局報告意旨略以：被告與
      告訴人為朋友關係，於108 年5 月14日18時許，在告訴人
      位於高雄市○○區○○○路000 巷0 弄0 號之1 住處，稱
      其女兒遭歹徒綁架，需款孔急，欲向告訴人借用黃金首飾
      以換取現金，告訴人遂同意將其所有之黃金項鍊1 條借給
      被告。嗣被告見告訴人去上廁所，竟基於意圖為自己不法
      所有之竊盜犯意，徒手竊取告訴人所有置於桌上之金錶1
      個、黃金項鍊2 條、手鍊1 條、黃金戒指3 個、裸鑽1 個
      、鑽戒1 個等物，旋即離去，避不見面，亦將上開借用之
      黃金項鍊1 條變易為所有之意思而侵占入己。因認被告涉
      有刑法第321 條第1 項竊盜及同法第335 條第1 項侵占等
      罪嫌。而被告固坦承有拿取告訴人上開等物，惟辯稱：因
      為業務出狀況，跟告訴人借錢，告訴人就將一包東西拿給
      我，然後我就去跟朋友借款新臺幣（下同）6 萬元，我沒
      有偷，她女兒也在，我有當場跟告訴人點那一包東西，我
      去她家都在外面，我沒進去，當時我借到6 萬元，我也有
      跟告訴人說借款金額，她也知道，我沒有說我的女兒被綁
      架等語。經查，被告並未否認向告訴人拿取首飾及手錶等
      物，此有證人即告訴人蔣金燕及其女兒蔣珮萱於偵查中具
      結證述明確，並有證人蔣珮萱並提供其與被告於通訊軟體
      LINE之對話紀錄翻拍相片1 份附卷可佐，此部分事實堪認
      為真。然查，告訴人指訴被告拿取上開物品係竊盜及侵占
      一節，業據被告否認如前所述；再細繹上開對話紀錄內容
      ，僅係證人蔣珮萱不斷催促被告歸還上開物品及清償被告
      另向告訴人借款之債務，並無提及被告竊盜及侵占等情；
      又查，證人蔣珮萱係告訴人之女兒，其證詞之證明力證明
      力自較一般無利害關係之證人陳述薄弱，而本件卷內並無
      其他證據可資證明被告有何告訴人所指之竊盜、侵占犯行
      。此外，復查無其他積極證據足認被告有何犯行，揆諸上
      開法律規定及判例意旨，應認其犯罪嫌疑不足。
（二）嗣因告訴人不服而提起再議，經高雄高分檢檢察長以110
      年度上聲議字第1980號維持原偵查結果，並認為：
    1.侵占罪嫌部分：
      就被告借用之黃金項鍊去向，業經被告於110 年8 月25日
      陳稱：當時我業務出狀況，我去跟告訴人借錢，他就將項
      鍊借給我，我拿該項鍊跟朋友借錢6 萬元，他之後跟我要
      回項鍊，我說希望可以還錢給對方後再取回項鍊…但我現
      在已經找不到我朋友梁曉萍了。告訴人有拿一包東西給我
      ，我就是拿這包東西去跟梁曉萍借款6 萬元等語，是被告
      已就黃金項鍊之去向及無法返還之原因妥為說明。本件告
      訴人亦肯認係在知悉被告有經濟需求下，因無法提供房產
      ，故而將黃金項鍊交付被告，則告訴人既知被告陷於經濟
      困難，又將黃金項鍊交付被告，其主觀上應有同意或預料
      被告將持黃金項鍊作為擔保品向第三人借款之意，與一般
      借貸契約有別，本件尚非被告未經告訴人同意逕行處分借
      用物，是否得以被告事後未能順利向第三人贖回黃金項鍊
      而認被告涉有侵占罪嫌，自非無疑。
    2.竊盜罪嫌部分：
      聲請意旨雖認借款6 萬元應僅需要黃金項鍊作為擔保，較
      無可能是以告訴人之諸多貴重物品同為擔保品。然本件相
      關財物未經鑑價，實際價格尚難估算；且貸予人同意借款
      之金額未必與擔保品價格相當，核貸金額遠低於擔保品價
      值之情況絕非少見，尚難以借款金額6 萬元反推當時之擔
      保品範圍；又此部分認定也與被告有無行竊無關。經勘驗
      告訴人補陳之光碟內容，僅有聲請意旨所指錄音檔2 、3
      、4 ，並無錄音檔1 、5 ，而依照上開錄音檔內容亦無從
      認定被告有坦承行竊、或行竊之舉。又聲請意旨雖認有讓
      告訴人與被告、被告母親陳金定當庭對質之必要，然被告
      母親並非實際在場目擊見聞本案經過之人，難認有續查之
      必要。證人蔣珮萱於偵訊時證稱：被告說房子不行你就拿
      金飾借我，被告又一直哭、跪著，當時我媽媽要我從樓上
      拿一袋首飾下樓，我媽媽就拿一條黃金項鍊給被告，我就
      很生氣等語，則依證人蔣珮萱所述，本案提告之金飾應為
      告訴人因無法將房產借予被告，故而委請證人蔣珮萱將相
      關金飾均一併取出，而若告訴人並無同意將相關金飾均借
      予被告，僅同意借出黃金項鍊，告訴人可請證人蔣珮萱將
      黃金項鍊取出即可，何以要委請證人蔣珮萱將相關金飾均
      拿下樓？是依證人蔣珮萱所述，亦難認告訴人無同意出借
      除黃金項鍊以外金飾之意。綜上所述，本件再議無理由，
      爰依刑事訴訟法第258 條前段為駁回之處分。
（三）前揭不起訴處分及駁回再議理由暨事證，業經本院依職權
      調閱高雄地檢署110 年度偵緝字第699 號全卷核閱屬實。
      本件告訴人雖以上開理由聲請交付審判，惟查：
    1.告訴人雖告訴被告侵占其所有之黃金項鍊1 條云云，然據
      告訴人於偵查中指訴：被告說要我的房子借他，我說房子
      不是我的，被告又說要我簽名就好，但我拒絕。之後我拿
      一條黃金項鍊借他。被告是做車貸的，他說他的錢都在車
      貸裡錢不夠，要我借錢給他，我就叫他簽本票給我，我總
      共借他300 多萬元等語（見高雄地檢署109 年度他字第86
      10號卷〈下稱他卷〉第158 至159 頁），可知告訴人多次
      借貸金錢予被告，且款項累積共達300 萬之多，是告訴人
      在知悉被告有持續用錢需求之情形下，因不使將房子借予
      被告，故將黃金項鍊借予被告使用，自就被告後續係將黃
      金項鍊用作擔保品向第三人借款甚至變現一事，與被告間
      具合意或有高度預見可能性，是尚難認被告事後未能順利
      向第三人贖回黃金項鍊，即論被告主觀上有將黃金項鍊易
      持有為所有之不法所有意圖。
    2.又告訴人雖告訴被告趁其不注意，竊取黃金項鍊以外之其
      餘金飾、鑽石云云，審諸證人蔣珮萱於偵查中證稱：我媽
      叫我回家，當時被告說需要錢，他要媽媽的房子，我媽就
      說房子不是他的名字，該房子是我的名字，但被告說沒關
      係，說房子不行就拿金飾借我，被告又一直哭、跪著，當
      時我媽媽要我從樓上拿一袋首飾下樓等語（見他卷第159
      頁），可見案發當日被告並非僅欲借用黃金項鍊，而係任
      何可作為換取金錢之擔保品，而告訴人亦指示證人將一袋
      首飾取出，衡諸常情，客觀上告訴人非絕無將其他首飾一
      併借予被告之意，是告訴人指訴其餘之金飾、鑽石，係被
      告趁其不注意時竊取，自須有其他卷內證據以佐。而證人
      蔣珮萱固於偵查中證稱：108 年5 月14日我媽媽拿一條黃
      金項鍊給被告等語（見他卷第159 頁），惟證人即告訴人
      蔣金燕於偵查中證稱：當時蔣珮萱在家，但他生氣就上樓
      了等語（見他卷第158 頁），足見證人蔣珮萱將一袋首飾
      交予告訴人後，雖有見告訴人拿黃金項鍊予被告，然其就
      告訴人後續如何處理其餘首飾，並未親自見聞，是尚難憑
      證人蔣珮萱此部分之證述，逕為不利被告之認定。再觀諸
      蔣珮萱事後向被告催討債務，提及金飾、鑽石等物品時，
      係以「阿姨你幾時要把黃金跟鑽石還我。你不要以為我媽
      忘記，我就不會跟你要了」、「（證人先張貼金飾、鑽石
      之相片數張）你9 月30日前一定要拿給我本人，拿給我媽
      不算，因為東西是我的，我還會叫親母陪我去銀樓看這些
      東西是不是我的」等語，未見有指責該等物品係遭被告竊
      取，此有蔣珮萱與被告之LINE對話截圖在卷可稽（見他卷
      第9 頁、第31頁），亦未見告訴人提出錄有被告行竊畫面
      之監視器畫面，或告訴人向被告出示該等畫面之相關通訊
      內容。又告訴人提出之錄音檔固錄有：「是你偷我的東西
      好不好！你再不講我就報警，說你偷我的東西」、「姐，
      我知道錯了」等內容（見110 年度上聲議字第1980號卷第
      33頁之附卷光碟），然審酌該錄音檔僅有9 秒，並無前後
      對話脈絡，尚難判斷對話者所指之事物與本案關連性為何
      ，或憑此斷定被告確係對於竊盜舉止所為之自白，是上開
      證據亦均難作為告訴人指訴被告偷竊其餘金飾、鑽石部分
      之補強。據上，因告訴竊盜部分僅有告訴人之單一指訴，
      難認被告確有告訴意旨所指之竊盜犯嫌。
五、從而，依卷內現存證據尚不足認被告有何告訴人所指之犯嫌
    ，而原不起訴處分及駁回再議處分書所載理由，亦無違背經
    驗法則、論理法則或其他證據法則等據以交付審判之事由存
    在。告訴人猶執前詞，指摘原不起訴及駁回再議處分書理由
    不當，揆諸上揭說明，本件交付審判之聲請為無理由，依法
    應予駁回。
六、依刑事訴訟法第258 條之3 第2 項前段，裁定如主文。
中    華    民    國  111     年    1     月    11    日
                  刑事第十二庭  審判長法  官  蔡書瑜
                                      法  官  李承曄
                                      法  官  楊甯伃
以上正本證明與原本無異。
本裁定不得抗告。
中    華    民    國   111    年    1     月    11    日
                                      書記官  陳蓉柔